---
title: "R_T1MACRO4"
author: "Joaquín Martínez"
date: "2024-09-03"
output: pdf_document
---
# Preliminar

Ajustar el directorio!!
```{r directorio}
# Directorio
setwd("/Users/joaquin/Desktop/Tarea1ENMAC455")
```

Funciones paquetes y objetos
```{r packages}
# Instalar paquetes
packages <- c("haven", "ggplot2", "plyr", "tidyr", "dplyr", "lfe", "readxl", "stargazer", "xtable", "stargazer", "scales", "plm", "stringr", "knitr", "kableExtra", "modelsummary", "tibble", "broom.helpers")

install_if_missing <- function(packages) {
  installed_packages <- installed.packages()[, "Package"]
  for (pkg in packages) {
    if (!(pkg %in% installed_packages)) {
      install.packages(pkg)
    }
  }
}

install_if_missing(packages)

invisible(lapply(packages, function(pkg) {
  suppressMessages(library(pkg, character.only = TRUE))
}))

rm(packages, install_if_missing)
```

# Base

Importamos las base de datos y clasificamos municipalidades mineras y no mineras
```{r import}
Dutch <- read_dta("Dutch.dta")

Dutch <- Dutch %>% 
  mutate(Municipalidad = ifelse(comuna %in% 
  (Dutch %>% filter(year == 1998, smc > quantile((Dutch %>% filter(year==1998))$smc, 0.75, na.rm = TRUE)) %>% select(comuna))$comuna,"Minera", "No minera"))
```

# Gráficos

```{r fun}
crear_grafico_sector <- function(data, sector_col, sector_name, colors, add_ci = FALSE) {
  
  data_summarized <- data %>%
    group_by(year, Municipalidad) %>%
    summarise(
      Empleo = mean({{ sector_col }}, na.rm = TRUE),
      sd = if (add_ci) sd({{ sector_col }}, na.rm = TRUE) else NA,
      n = if (add_ci) sum(!is.na({{ sector_col }})) else NA
    ) %>%
    mutate(
      se = if (add_ci) sd / sqrt(n) else NA,
      lower_ci = if (add_ci) Empleo - qt(0.975, df = n - 1) * se else NA,
      upper_ci = if (add_ci) Empleo + qt(0.975, df = n - 1) * se else NA,
      Municipalidad = as.factor(Municipalidad)
    )
  
  plot <- ggplot(data_summarized, aes(x = year, y = Empleo, color = Municipalidad, fill = Municipalidad)) +
    geom_rect(aes(xmin = 2006, xmax = 2011, ymin = -Inf, ymax = Inf),
              fill = "lightgrey", alpha = 0.2, inherit.aes = FALSE) +
    geom_point(alpha = 0.5, show.legend = FALSE) +
    geom_line(show.legend = TRUE) +
    scale_x_continuous(breaks = c(1998, 2000, 2003, 2006, 2009, 2011, 2013), name = "Año") +
    scale_y_continuous(labels = scales::comma) +
    scale_color_manual(values = colors) +
    scale_fill_manual(values = colors) +
    labs(color = "Municipalidad", y = "Salario promedio (CLP)") +
    theme(
      text = element_text(family = "Times", size = 14),
      axis.title = element_text(size = 16),
      axis.text = element_text(size = 14),
      legend.title = element_text(size = 14),
      legend.text = element_text(size = 12),
      panel.grid = element_blank()
    )
  
  if (add_ci) {
    plot <- plot + geom_ribbon(aes(ymin = lower_ci, ymax = upper_ci), alpha = 0.2, color = NA)
  }
  
  return(plot)
}
```

```{r graf}
# usar función para gráficos
GRAFICO_1 <- crear_grafico_sector(Dutch, sman, "Manufacturero", c("red", "blue", "green", "purple", "orange"))
GRAFICO_2 <- crear_grafico_sector(Dutch, sserv, "Servicios", c("blue", "red", "green", "purple", "orange"))
GRAFICO_3 <- crear_grafico_sector(Dutch, sal_manu, "Manufacturero", c("red", "blue", "green", "purple", "orange"), add_ci = TRUE)
GRAFICO_4 <- crear_grafico_sector(Dutch, sal_const, "Construcción", c("red", "blue", "green", "purple", "orange"), add_ci = TRUE)
GRAFICO_5 <- crear_grafico_sector(Dutch, sal_com, "Comercio", c("red", "blue", "green", "purple", "orange"), add_ci = TRUE)

# Exportamos los gráficos
ggsave("img/GRAFICO_1.png", plot = GRAFICO_1, width = 10, height = 6, dpi = 300)
ggsave("img/GRAFICO_2.png", plot = GRAFICO_2, width = 10, height = 6, dpi = 300)
ggsave("img/GRAFICO_3.png", plot = GRAFICO_3, width = 10, height = 6, dpi = 300)
ggsave("img/GRAFICO_4.png", plot = GRAFICO_4, width = 10, height = 6, dpi = 300)
ggsave("img/GRAFICO_5.png", plot = GRAFICO_5, width = 10, height = 6, dpi = 300)

rm(GRAFICO_1, GRAFICO_2, GRAFICO_3, GRAFICO_4, GRAFICO_5)
```

# Regresiones

Preparar base
```{r base}
# exposición al shock 
smc_1998 <- Dutch %>%
  filter(year == 1998) %>%
  select(comuna, smc)

Dutch <- Dutch %>%
  left_join(smc_1998, by = "comuna", suffix = c("", "_1998")) %>%
  mutate(expo = smc_1998)  # Crear la nueva columna `exposición`

Dutch <- Dutch %>% 
  mutate(log_sal_manu = log(sal_manu),
         log_sal_com = log(sal_com), 
         log_sal_cont = log(sal_const))

# base a panel
Dutch_panel <- pdata.frame(Dutch, index = c("comuna", "year"))
rm(smc_1998, Dutch)
```

Regresiones con controles
```{r reg}
# Empleo manufactura
manu1 <- plm(sman ~ logp * expo, 
             data = Dutch_panel, 
             index = c("comuna", "year"), 
             model = "within", effect = "twoways")
manu2 <- plm(sman ~ logp * expo + g3r, 
             data = Dutch_panel, 
             index = c("comuna", "year"), 
             model = "within", effect = "twoways")
manu3 <- plm(sman ~ logp * expo + g3r + lesc, 
             data = Dutch_panel, 
             index = c("comuna", "year"), 
             model = "within", effect = "twoways")
manu4 <- plm(sman ~ logp * expo + g3r + lesc + share_urbano, 
             data = Dutch_panel, 
             index = c("comuna", "year"), 
             model = "within", effect = "twoways")
manu5 <- plm(sman ~ logp * expo + g3r + lesc + share_urbano + sp, 
             data = Dutch_panel, 
             index = c("comuna", "year"), 
             model = "within", effect = "twoways")

manu_empleo <- list(manu1, manu2, manu3, manu4, manu5)
rm(manu1, manu2, manu3, manu4, manu5)

# Empleo servicios
serv1 <- plm(sserv ~ logp * expo, 
             data = Dutch_panel, 
             index = c("comuna", "year"), 
             model = "within", effect = "twoways")
serv2 <- plm(sserv ~ logp * expo + g3r, 
             data = Dutch_panel, 
             index = c("comuna", "year"), 
             model = "within", effect = "twoways")
serv3 <- plm(sserv ~ logp * expo + g3r + lesc, 
             data = Dutch_panel, 
             index = c("comuna", "year"), 
             model = "within", effect = "twoways")
serv4 <- plm(sserv ~ logp * expo + g3r + lesc + share_urbano, 
             data = Dutch_panel, 
             index = c("comuna", "year"), 
             model = "within", effect = "twoways")
serv5 <- plm(sserv ~ logp * expo + g3r + lesc + share_urbano + sp, 
             data = Dutch_panel, 
             index = c("comuna", "year"), 
             model = "within", effect = "twoways")

serv_empleo <- list(serv1, serv2, serv3, serv4, serv5)
rm(serv1, serv2, serv3, serv4, serv5)

# salario manufactura
salmanu1 <- plm(log_sal_manu ~ logp * expo, 
                data = Dutch_panel, 
                index = c("comuna", "year"), 
                model = "within", 
                effect = "twoways")
salmanu2 <- plm(log_sal_manu ~ logp * expo + g3r, 
                data = Dutch_panel, 
                index = c("comuna", "year"), 
                model = "within", 
                effect = "twoways")
salmanu3 <- plm(log_sal_manu ~ logp * expo + g3r + lesc, 
                data = Dutch_panel, 
                index = c("comuna", "year"), 
                model = "within", 
                effect = "twoways")
salmanu4 <- plm(log_sal_manu ~ logp * expo + g3r + lesc + share_urbano, 
                data = Dutch_panel, 
                index = c("comuna", "year"), 
                model = "within", 
                effect = "twoways")
salmanu5 <- plm(log_sal_manu ~ logp * expo + g3r + lesc + share_urbano + sp, 
                data = Dutch_panel, 
                index = c("comuna", "year"), 
                model = "within", 
                effect = "twoways")

manu_salario <- list(salmanu1, salmanu2, salmanu3, salmanu4, salmanu5)
rm(salmanu1, salmanu2, salmanu3, salmanu4, salmanu5)

# salario construcción
salcon1 <- plm(log_sal_cont ~ logp * expo, 
               data = Dutch_panel, 
               index = c("comuna", "year"), 
               model = "within", 
               effect = "twoways")
salcon2 <- plm(log_sal_cont ~ logp * expo + g3r, 
               data = Dutch_panel, 
               index = c("comuna", "year"), 
               model = "within", 
               effect = "twoways")
salcon3 <- plm(log_sal_cont ~ logp * expo + g3r + lesc, 
               data = Dutch_panel, 
               index = c("comuna", "year"), 
               model = "within", 
               effect = "twoways")
salcon4 <- plm(log_sal_cont ~ logp * expo + g3r + lesc + share_urbano, 
               data = Dutch_panel, 
               index = c("comuna", "year"), 
               model = "within", 
               effect = "twoways")
salcon5 <- plm(log_sal_cont ~ logp * expo + g3r + lesc + share_urbano + sp, 
               data = Dutch_panel, 
               index = c("comuna", "year"), 
               model = "within", 
               effect = "twoways")

const_salario <- list(salcon1, salcon2, salcon3, salcon4, salcon5)
rm(salcon1, salcon2, salcon3, salcon4, salcon5)

# salario comercio
salcom1 <- plm(log_sal_com ~ logp * expo, 
               data = Dutch_panel, 
               index = c("comuna", "year"), 
               model = "within", 
               effect = "twoways")
salcom2 <- plm(log_sal_com ~ logp * expo + g3r, 
               data = Dutch_panel, 
               index = c("comuna", "year"), 
               model = "within", 
               effect = "twoways")
salcom3 <- plm(log_sal_com ~ logp * expo + g3r + lesc, 
               data = Dutch_panel, 
               index = c("comuna", "year"), 
               model = "within", 
               effect = "twoways")
salcom4 <- plm(log_sal_com ~ logp * expo + g3r + lesc + share_urbano, 
               data = Dutch_panel, 
               index = c("comuna", "year"), 
               model = "within", 
               effect = "twoways")
salcom5 <- plm(log_sal_com ~ logp * expo + g3r + lesc + share_urbano + sp, 
               data = Dutch_panel, 
               index = c("comuna", "year"), 
               model = "within", 
               effect = "twoways")

# Almacenar los modelos en una lista
comercio_salario <- list(salcom1, salcom2, salcom3, salcom4, salcom5)

# Eliminar objetos individuales para limpiar el entorno
rm(salcom1, salcom2, salcom3, salcom4, salcom5)
```

# Export LaTeX P3

Formato para tablas
```{r format latex}
tags <- c('sman'    = "Proporción empleo manufacturero",
         'sserv'   = 'Empleo servicios',
         'logp'    = 'Log Precios',
         'expo'   = 'Exposición',
         'logp:expo'  = 'Log Precios:Exposición',
         'g3r'     = 'Crec. PIB región',
         'share_urbano' = 'Población urbana (\\%)',
         'lesc'    = 'Log Años escolaridad',
         'log_sal_manu' = 'Log Salarios sector manufacturas',
         'log_sal_com' = 'Log Salarios sector construcción',
         'log_sal_cont' = 'Log Salarios sector comercial',
         "sp" = "Tasa de pobreza",
         "log(tcr)" = "Log Tipo de cambio t",
         "log(lagged_period)" = "Log Tipo de cambio t-1"
)

ajuste <- list(
    list("raw" = "nobs", "clean" = "Observaciones", "fmt" = 0),
    list("raw" = "r.squared", "clean" = "R$^2$", "fmt" = 2),
    list("raw" = "adj.r.squared", "clean" = "$R^2$ ajustado", "fmt" = 2)
)

rows <- tribble(
    ~term,                   ~"(1)",          ~"(2)", ~"(3)", ~"(4)", ~"(5)",
    'Efecto fijo comuna', '\\Checkmark',   '\\Checkmark',  '\\Checkmark',  '\\Checkmark', '\\Checkmark',
    'Efecto fijo año', '\\Checkmark', '\\Checkmark',  '\\Checkmark',  '\\Checkmark', '\\Checkmark'
)

attr(rows, 'position') <- c(11,12)
```

función export
```{r}
reg_tex <- function(model_list, table_title) {
  # Generar la tabla LaTeX con msummary y añadir el encabezado
  table_tex <- msummary(model_list,     
                        vcov = "HC1",
                        fmt = 3,
                        estimate = "{estimate}{stars}",  # Incluye los asteriscos de significancia
                        statistic = "[{std.error}]",
                        coef_map = tags, 
                        gof_omit = 'AIC|BIC|RMSE|Within|FE',
                        gof_map = ajuste,
                        add_rows = rows,
                        align = "lccccc",  # Ajuste del alineamiento de columnas
                        output = "latex",
                        escape = FALSE
  ) %>%
    add_header_above(c(" " = 1,
                       table_title = 5),
                     escape = FALSE
    )
  
  return(table_tex)
}

```

empleo - manufacturero
```{r}
t_manu_empleo <- reg_tex(manu_empleo, "(\\%) Empleo sector manufacturero")

t_manu_empleo <- paste0("\\begin{table}[H]\n", 
                   "\\caption{Efecto de los precios de los metales sobre la proporción del empleo manufacturero.}\n", 
                   "\\label{tab:manu_empleo}\n", 
                   t_manu_empleo, 
                   "\\end{table}\n")

writeLines(t_manu_empleo, "tex/Manufactura_Empleo.tex")
```

empleo - servicios
```{r}
t_serv_empleo <- reg_tex(serv_empleo, "(\\%) Empleo sector servicios")

t_serv_empleo <- paste0("\\begin{table}[H]\n", 
                   "\\caption{Efecto de los precios de los metales sobre la proporción del empleo en el sector servicios.}\n", 
                   "\\label{tab:serv_empleo}\n", 
                   t_serv_empleo, 
                   "\\end{table}\n")

writeLines(t_serv_empleo, "tex/Servicios_Empleo.tex")
```

salario - manufacturero 
```{r}
t_manu_salario <- reg_tex(manu_salario, "Log Salarios manufacturero")

t_manu_salario <- paste0("\\begin{table}[H]\n", 
                   "\\caption{Efecto de los precios de los metales sobre los salarios en el sector manufacturero.}\n", 
                   "\\label{tab:manu_salario}\n", 
                   t_manu_salario, 
                   "\\end{table}\n")

writeLines(t_manu_salario, "tex/Manufactura_Salario.tex")
```

salario - construcción
```{r}
t_const_salario <- reg_tex(const_salario, "Log Salarios construcción")

t_const_salario <- paste0("\\begin{table}[H]\n", 
                   "\\caption{Efecto de los precios de los metales sobre los salarios en el sector de la construcción.}\n", 
                   "\\label{tab:const_salario}\n", 
                   t_const_salario, 
                   "\\end{table}\n")

writeLines(t_const_salario, "tex/Construcción_Salario.tex")
```

salario - comercio
```{r}
t_comercio_salario <- reg_tex(comercio_salario, "Log Salarios comercio")

t_comercio_salario <- paste0("\\begin{table}[H]\n", 
                   "\\caption{Efecto de los precios de los metales sobre los salarios en el sector del comercio.}\n", 
                   "\\label{tab:comercio_salario}\n", 
                   t_comercio_salario, 
                   "\\end{table}\n")

writeLines(t_comercio_salario, "tex/Comercio_Salario.tex")
```

# Efecto Apreciación cambiaria

```{r}
year_pairs <- list(
  c(1998, 2000),
  c(2000, 2003),
  c(2003, 2006),
  c(2006, 2009),
  c(2009, 2011),
  c(2011, 2013)
)

# Inicializar la columna lagged_period en NA
Dutch_panel <- Dutch_panel %>%
  mutate(lagged_period = NA)

# Recorrer los pares de años para asignar los valores de tcr correspondientes
for (pair in year_pairs) {
  base_year <- pair[1]
  target_year <- pair[2]
  
  # Filtrar el valor de tcr para el base_year
  tcr_base <- Dutch_panel %>%
    filter(year == base_year) %>%
    select(comuna, tcr) %>%
    rename(tcr_base = tcr)
  
  # Unir y asignar el valor de tcr_base al target_year en lagged_period
  Dutch_panel <- Dutch_panel %>%
    left_join(tcr_base, by = "comuna") %>%
    mutate(lagged_period = ifelse(year == target_year, tcr_base, lagged_period)) %>%
    select(-tcr_base)
}



reg <- plm(log_sal_manu ~ log(tcr), 
               data = Dutch_panel, 
               index = "comuna", 
               model = "within")

reg_control <- plm(log_sal_manu ~ log(tcr) + g3r + lesc + share_urbano + sp, 
               data = Dutch_panel, 
               index = c("comuna"), 
               model = "within")

reg_l <- plm(log_sal_manu ~ log(lagged_period), 
               data = Dutch_panel, 
               index = "comuna", 
               model = "within")

reg_control_l <- plm(log_sal_manu ~ log(lagged_period) + g3r + lesc + share_urbano + sp, 
               data = Dutch_panel, 
               index = c("comuna"), 
               model = "within")

lag_modelos <- list(reg, reg_control,reg_l, reg_control_l)

rows <- tribble(
    ~term,                   ~"(1)",          ~"(2)", ~"(3)", ~"(4)",
    'Efecto fijo comuna', '\\Checkmark',   '\\Checkmark',  '\\Checkmark',  '\\Checkmark'
)

attr(rows, 'position') <- c(13)

reg_tex_p5 <- function(model_list, table_title) {
  # Generar la tabla LaTeX con msummary y añadir el encabezado
  table_tex <- msummary(model_list,     
                        vcov = "HC1",
                        fmt = 3,
                        estimate = "{estimate}{stars}",  # Incluye los asteriscos de significancia
                        statistic = "[{std.error}]",
                        coef_map = tags, 
                        gof_omit = 'AIC|BIC|RMSE|Within|FE',
                        gof_map = ajuste,
                        add_rows = rows,
                        align = "lcccc",  # Ajuste del alineamiento de columnas
                        output = "latex",
                        escape = FALSE
  ) %>%
    add_header_above(c(" " = 1,
                       "(\\%) Empleo Manufacturero" = 4),
                     escape = FALSE
    )
  
  return(table_tex)
}

t_lag_modelos <- reg_tex_p5(lag_modelos, "Empleo Manufacturas")

t_lag_modelos <- paste0("\\begin{table}[H]\n", 
                   "\\caption{Efecto de los precios de los metales sobre los salarios en el sector manufacturero, modelo laggeado.}\n", 
                   "\\label{tab:lag_modelos}\n", 
                   t_lag_modelos, 
                   "\\end{table}\n")

writeLines(t_lag_modelos, "tex/Manufactura_Empleo_Lag.tex")

```



